臺灣嘉義地方法院刑事裁定
111年度聲字第307號
聲明異議人  
即  受刑人  李豐銘


代  理  人  林浩傑律師
上列聲明異議人即受刑人因公共危險案件，不服臺灣嘉義地方檢
察署檢察官之執行指揮（111年度執字第1111號），聲明異議，
本院裁定如下：
    主  文
聲明異議駁回。
    理  由
一、聲明異議意旨略以：聲明異議人即受刑人甲○○（下稱受刑人
    ）因公共危險案件，經本院以111年度嘉交簡字第89號判決
    判處有期徒刑3月，併科罰金新臺幣（下同）2萬元，有期徒
    刑如易科罰金，罰金如易服勞役，均以1千元折算1日。檢察
    官執行命令記載不准易科罰金，入監服刑，然受刑人之吐氣
    所含酒精濃度為0.38毫克，並非嚴重超標，且受刑人本案距
    離前案相隔4年多，酒駕也沒有發生車禍，犯後態度良好。
    入監執行可能會讓受刑人自暴自棄，成為失業者，受刑人家
    中也有3名未成年子女要扶養，其中1名未成年子女發展遲緩
    ，要定期治療。如果入監，家中無從維持生計，因此對檢察
    官不准易科罰金的執行指揮命令聲明異議，請求撤銷入監服
    刑之處分並裁定准許易科罰金等語。
二、按檢察官就得易科罰金或得易服社會勞動之有期徒刑或拘役
    執行之案件，若於傳喚受刑人之傳票上註明該受刑人不得易
    科罰金或不得易服社會勞動之旨，應認檢察官實質上已為否
    定該受刑人得受易刑處分利益之指揮命令，該部分之記載，
    自得為聲明異議之標的，不受檢察官尚未製作執行指揮書之
    影響（最高法院107年度台抗字第209號裁定意旨參照）。經
    查，臺灣嘉義地方檢察署（下稱嘉義地檢署）檢察官於民國
    111年4月14日之執行傳票既已備註入監執行案件，此有受刑
    人所附之嘉義地檢署執行傳票可稽，對受刑人之權益，已發
    生現實而迫切之影響，揆諸上開說明，自得為聲明異議之標
    的，是受刑人本件聲明異議程序自屬適法，先予說明。
三、按受刑人或其法定代理人或配偶，以檢察官執行之指揮為不
    當者，得向諭知該裁判之法院聲明異議，刑事訴訟法第484
    條定有明文。該條所稱「檢察官執行之指揮不當」，係指檢
    察官有積極執行指揮之違法及其執行方法有不當等情形而言
    。又犯最重本刑為5年以下有期徒刑以下之刑之罪，而受6月
    以下有期徒刑或拘役之宣告者，得以1千元、2千元或3千元
    折算1日，易科罰金。但易科罰金，難收矯正之效或難以維
    持法秩序者，不在此限，刑法第41條第1項定有明文。又按
    有期徒刑或拘役得易科罰金之案件，法院所諭知者，僅易科
    罰金折算之標準，至於是否准予易科罰金，則賦予執行檢察
    官視個案具體情形裁量之權限；易言之，執行檢察官就受刑
    人是否確因易科罰金，有難收矯正之效，或難以維持法秩序
    之情事，有判斷之權限，法院僅得審查檢察官為刑法第41條
    第1項之裁量時，其判斷之程序有無違背法令、事實認定有
    無錯誤、其審認之事實與刑法第41條第1項之裁量要件有無
    合理關連、有無逾越或超過法律規定之範圍等問題，除有必
    要時法院於裁定內同時諭知准予易科罰金外，原則上不宜自
    行代替檢察官判斷受刑人是否有上開情事。亦即法院僅於檢
    察官上開裁量權之行使，有前述未依法定程序進行裁量，超
    越法律授權裁量範圍等情事，法院始有介入審查之必要（最
    高法院99年度台抗字第899號裁定意旨參照）。
四、經查：
（一）受刑人於98年間因酒後駕車之公共危險案件，經嘉義地檢
      署以98年度偵字第84號為緩起訴處分確定（第1案）；又
      於106年間因酒後駕車之公共危險案件，經臺灣臺南地方
      法院以106年度交簡字第3744號判決判處有期徒刑3月確定
      （第2案）；於111年1月22日再因酒後駕車之公共危險案
      件，經本院以111年度嘉交簡字第89號判決判處有期徒刑3
      月確定（第3案即本案）。受刑人因本案，經嘉義地檢署
      檢察官審核認本案為酒駕之3犯不准易科罰金，並通知受
      刑人於111年5月4日到案入監執行等情，有本案判決書及
      臺灣高等法院被告前案紀錄表在卷可稽，並經本院調閱嘉
      義地檢署111年度執字第1111號卷宗內之聲請易科罰金案
      件初步審核表、刑事執行案件進行單各1份核閱無誤。
（二）刑法第41條第1項得否易科罰金之規定，已刪除「受刑人
      因身體、教育、職業、家庭之關係或其他正當事由，執行
      顯有困難」之要件。是以執行檢察官依同項但書規定，具
      體審酌受刑人是否具有「確因不執行所宣告之刑，難收矯
      正之效，或難以維持法秩序」，而為准駁易科罰金之聲請
      ，即符合易科罰金制度之意旨。亦即執行檢察官在考量受
      刑人之一切主、客觀條件，審酌其如不接受有期徒刑或拘
      役之執行，是否難達科刑之目的、收矯正之成效或維持法
      秩序等情，以之作為其裁量是否准予易科罰金之憑據，非
      謂受刑人受6個月以下有期徒刑或拘役之宣告時，執行檢
      察官即必然應准予易科罰金。嘉義地檢署執行檢察官就受
      刑人所犯本案之罪，經審查後，認受刑人係酒駕3犯，因
      認不准予受刑人易科罰金，並呈請主任檢察官、檢察長核
      可。而受刑人之第1案已獲緩起訴處分之寬典，第2案亦獲
      檢察官准予易科罰金，復第3次再犯本案，顯見受刑人前
      經檢察官緩起訴處分、執行易科罰金，不足使其知所警惕
      ，且受刑人漠視酒後不得駕車之法令，嚴重危害自身及其
      他用路人之安全，對刑罰之反饋效果極為薄弱，檢察官認
      本件應入監執行，係本於法律所賦與指揮刑罰執行職權之
      行使，對本件具體個案所為之裁量判斷，並未有逾越法律
      授權、專斷等濫用權力之情事。   
（三）刑法第41條第1項但書規定，執行檢察官審酌得否易科罰
      金，係衡量國家對受刑人實施之具體刑罰權是否得收矯正
      之效及維持法秩序，倘其未濫用權限，自不得任意指摘為
      違法。聲明異議意旨表示受刑人之家庭因素等理由，均與
      考量受刑人是否有「難收矯正之效」及「難以維持法秩序
      」之認定無涉，非執行檢察官於決定是否准予易科罰金時
      所應斟酌審查之法定事由，要難憑此而認檢察官之執行指
      揮有何違法或不當。
五、綜上所述，本件執行檢察官於指揮執行時，已具體審查個案
    情形妥為考量，此乃執行檢察官本於法律所賦與指揮刑罰執
    行職權之行使，所為之判斷，其裁量權之行使經核並無違法
    或不當之情形。聲明異議意旨徒憑己見，指摘檢察官不得易
    科罰金之執行指揮為不當，難認可採。本件聲明異議為無理
    由，應予駁回。
六、依刑事訴訟法第486條，裁定如主文。
中　　華　　民　　國　　111 　年　　4 　　月　　29　　日
                  刑事第八庭    法　官　鄭諺霓
上列正本證明與原本無異。
如不服本裁定，應於裁定送達後5日內向本院提出抗告狀（應附
繕本）。
中　　華　　民　　國　　111 　年　　4 　　月　　29　　日
                                書記官　李玫娜